臺灣板橋地方法院刑事判決　　　　　　　99年度訴字第3378號
公　訴　人　臺灣板橋地方法院檢察署檢察官
被　　　告　張泰發
上列被告因違反毒品危害防制條例案件，經檢察官提起公訴（九
十九年度毒偵字第七六四０號），本院合議庭裁定由受命法官獨
任行簡式審判程序，並判決如下：
    主  文
張泰發施用第一級毒品，累犯，處有期徒刑壹年，扣案第一級毒
品海洛因壹包（驗餘淨重零點參玖貳零公克）、注射針筒壹支沒
收，其中海洛因併銷燬之。
    事  實
一、張泰發前於民國八十九年間因施用毒品案件，經本院以八十
    九年度毒聲字第七一八九號裁定送觀察、勒戒後，認無繼續
    施用毒品傾向，經臺灣板橋地方法院檢察署檢察官以八十九
    年度毒偵字第七六七九號為不起訴處分確定。復於九十一年
    間因施用毒品案件，經本院以九十一年度毒聲字第三五九六
    號裁定送觀察、勒戒後，認有繼續施用毒品之傾向，經本院
    以九十一年度毒聲字第三八四八號裁定令入戒治處所施以強
    制戒治，嗣成績評定合格，再經本院以九十二年度毒聲字第
    一七四六號裁定停止戒治，所餘戒治期間付保護管束，於九
    十二年六月十九日釋放出所，於九十三年一月九日執行完畢
    ；而所涉施用毒品之犯行則經本院以九十二年度訴字第一七
    一號判處有期徒刑八月、四月，應執行有期徒刑十月確定（
    第一、二案）；再於九十一年間因偽造文書、脫逃等案件，
    經本院以九十二年度訴字第八四七號判處有期徒刑六月、六
    月，應執行有期徒刑十月確定（第三、四案）；以上四案件
    經本院以九十二年度聲字第二０七二號裁定應執行有期徒刑
    一年十月。又於九十三年間因施用毒品案件，經本院以九十
    三年度訴字第三五二號判處有期徒刑一年（第五案），並與
    前揭第一至四案件所定執行刑自九十三年一月九日起接續執
    行，於九十五年三月二十一日縮短刑期假釋出監，於九十五
    年八月十六日縮刑期滿執行完畢（於本案構成累犯）。另於
    九十六年間因施用毒品案件，經本院以九十六年度訴字第三
    二００號判處有期徒刑十月、四月，應執行有期徒刑一年（
    第六、七案）；再於九十七年間因施用毒品案件，經本院以
    九十七年度訴字第四六一七號判處有期徒刑十月（第八案）
    ，並與以上第六、七案所定執行刑自九十七年九月三日起接
    續執行，於九十九年二月一日縮短刑期假釋出監（預計於九
    十九年六月二日期滿）；惟於假釋期滿前之九十九年間，因
    施用毒品案件經本院以九十九年度訴字第二０二八號判處有
    期徒刑十月、六月，應執行有期徒刑一年二月（第九、十案
    ），並撤銷前開第六、七、八案之假釋，仍不知悔改。
二、其明知海洛因、甲基安非他為毒品危害防制條例第二條第二
    項第一款、第二款所列管之第一、二級毒品，均不得非法持
    有及施用，竟基於施用第一級毒品海洛因、第二級毒品甲基
    安非他命之犯意，於九十九年九月二十六日下午十一許，在
    臺北縣中和市（現改制為新北市中和區○○○街二十二巷十
    六號住處內，將海洛因及甲基安非他命混合以開水稀釋，再
    利用針筒注射之方式，同時非法施用第一級毒品海洛因、第
    二級毒品甲基安非他命。嗣於九十九年九月二十七日上午十
    時三十分許，在臺北縣板橋市（現改制為新北市板橋區○○
    ○○路一五０號前為警查獲，並扣得其所有供施用之第一級
    毒品海洛因一包（扣案淨重０．三九四０公克，經取樣０．
    ００二０公克檢驗用罄，餘淨重０．三九二０公克），及其
    所有預備供施用毒品犯罪用之注射針筒一支（尚未開封使用
    ），而查知上情。
三、案經新北市政府警察局（改制前為臺北縣政府警察局）板橋
    分局移送臺灣板橋地方法院檢察署檢察官偵查起訴，張泰發
    於本院準備期日中就被訴事實為有罪陳述，經合議庭裁定由
    受命法官獨任行簡式審判程序。
    理  由
一、按除被告所犯為死刑、無期徒刑、最輕本刑為三年以上有期
    徒刑之罪或高等法院管轄第一審案件者外，於第一次審判期
    日前之準備程序進行中，被告先就被訴事實為有罪之陳述時
    ，審判長得告知被告簡式審判程序之旨，並聽取當事人、代
    理人、辯護人及輔佐人之意見後，裁定進行簡式審判程序，
    刑事訴訟法第二百七十三條之一第一項定有明文。經核本件
    被告所犯係死刑、無期徒刑、最輕本刑為三年以上有期徒刑
    以外之罪，其於準備程序中就被訴事實為有罪之陳述，經法
    官告知簡式審判程序之旨，並聽取公訴人及被告之意見後，
    本院合議庭認宜進行簡式審判程序，爰依上揭規定合議裁定
    由受命法官獨任進行簡式審判程序，合先敘明。
二、訊據被告張泰發對於上揭時地，施用第一級毒品海洛因、第
    二級毒品甲基安非他命之犯罪事實，於本院審理中坦承不諱
    ；並有疑似毒品之白色粉末一包，及其所有預備供施用毒品
    之注射針筒一支扣案可供佐證。而被告為警查獲後經採尿液
    送鑑定，其結果確呈海洛因代謝物嗎啡、甲基安非他命陽性
    反應，有臺灣檢驗科技股份有限公司九十九年十月十四日第
    ＵＬ二０一０Ａ００一０號（檢體編號Ａ0000000）
    濫用藥物尿液檢驗報告書及尿液代號對照表各一紙在卷可稽
    （偵卷第十五、四十九頁）；又扣案之白色粉末經送鑑定，
    確屬第一級毒品海洛因無誤，有交通部民用航空局航空醫務
    中心九十九年十月十四日航藥鑑字第０九九六四三七號毒品
    鑑定書一紙附卷可按（偵卷第四十七頁），是被告於上開時
    地有施用毒品海洛因、甲基安非他命之自白核與事實相符，
    堪予認定。
三、按九十二年七月九日新修正並於九十三年一月九日施行之毒
    品危害防制條例刪除「二犯」及「三犯」之規定，一改修法
    前繁雜之處遇程序，僅將施用毒品者簡化區分為「初犯」「
    再犯」，並認施用毒品者係屬病患性犯人，以觀察、勒戒戒
    除其身癮，並以強制戒治去除其心癮。經觀察、勒戒或強制
    戒治執行完畢釋放後，若係五年後再犯該條例第十條施用毒
    品罪者，與同條例第二十條第一項、第二項關於「初犯」之
    處理方式相同，檢察官應先聲請法院裁定令被告入勒戒處所
    觀察、勒戒，並視有無繼續施用毒品傾向，決定應予釋放、
    為不起訴之處分，或應聲請法院裁定令入勒戒處所強制戒治
    ；若係五年內「再犯」同條例第十條施用毒品罪者，依同條
    例第二十三條第二項規定，檢察官則應依法追訴。觀諸該條
    例第二十條第三項之修正理由：「觀察、勒戒或強制戒治五
    年後再犯者，顯見前所實施之觀察、勒戒或強制戒治已足以
    遮斷其施用毒品之癮，為期自新及協助其戒除毒癮，對此五
    年後再犯者，爰明定仍適用初犯之規定，先經觀察、勒戒、
    強制戒治之程序。」及同條例第二十三條第二項之修正理由
    ：「為配合簡化施用毒品犯之刑事處遇程序，並鑑於經觀察
    、勒戒或強制戒治執行完畢釋放後五年內再犯者，其再犯率
    甚高，原據以實施之觀察、勒戒及強制戒治既已無法收其實
    效，自應施以刑事處遇。」顯然如施用毒品者係前經觀察、
    勒戒或強制戒治等治療程序執行完畢五年後，始再施用毒品
    之「初犯」，因前所執行之觀察、勒戒或強制戒治已足收戒
    除毒癮之效，自應重新執行觀察、勒戒或強制戒治等治療程
    序，並於治療程序執行完畢後，由檢察官為不起訴處分，毋
    庸對之追訴處罰；反之，在「再犯」之情形，因其先前所為
    治療程序顯未能收戒斷毒癮之效，且考量施用毒品者之再犯
    率偏高，乃簡化其刑事處遇程序，而逕予追訴處罰，不再施
    以治療程序。參酌上開立法理由，修正毒品危害防制條例就
    施用毒品者，祇於「初犯」及「五年後再犯」二種情形，有
    其追訴條件之限制，即須於初犯經觀察、勒戒或強制戒治釋
    放後，「五年內均無施用毒品之行為」，始能認其前所實施
    之觀察、勒戒或強制戒治已足遮斷毒癮，而得於五年後再犯
    時，再予適用初犯之規定，重行觀察、勒戒等程序。倘五年
    內已經再犯，被依法追訴處罰，縱其第三次（或第三次以上
    ）施用毒品之時間在初犯釋放五年以後，即與「五年後再犯
    」之情形有別，且因已於「五年內再犯」，顯見其再犯率甚
    高，原實施觀察、勒戒或強制戒治，已無法收其實效，而無
    五年戒斷期之存在，自無再經觀察、勒戒及強制戒治之必要
    ，應由檢察官逕行起訴，始符新法修正之本旨。經查，本案
    被告於八十九、九十一年間因施用毒品案件，經裁定觀察勒
    戒、強制戒治，於九十二年六月十九日停止戒治釋放出所，
    於九十三年一月九日執行完畢；復於強制戒治釋放出所後五
    年內，因多次施用毒品案件為法院論罪科刑，有前案紀錄表
    可證，足認被告經上開強制戒治及科刑之執行後，未足以遮
    斷其施用毒品之癮，自與前揭毒品危害防制條例第二十條第
    三項規定僅得適用於「再犯」之情形不合（此有最高法院九
    十五年度台非字第五九號判決可參），故公訴人逕向本院提
    起追訴，於法要無不合，附此陳明。綜上，本案事證明確，
    被告犯行堪以認定，應依法論科。
四、核被告所為，係犯毒品危害防制條例第十條第一項之施用第
    一級毒品海洛因罪，及同條第二項之施用第二級毒品甲基安
    非他命罪。其施用第一級毒品海洛因前後持有海洛因，施用
    第二級毒品甲基安非他命前持有甲基安非他命之低度行為，
    均應為施用之高度行為所吸收，不另論罪。被告以一施用行
    為同時施用毒品海洛因、甲基安非他命，所犯係一行為觸犯
    二罪名之想像競合犯，應依刑法第五十五條之規定從一重論
    以毒品危害防制條例第十條第一項之施用第一級毒器海洛因
    罪。公訴人認被告係分別施用毒品海洛因、甲基安非他命，
    所犯二罪應分論併罰，尚有誤會。又被告有事實欄所載之前
    科，於九十五年八月十六日執行完畢，有臺灣高等法院被告
    全國刑案紀錄表可憑，其於刑之執行完畢後五年內，再犯本
    件有期徒刑以上之刑之案件，為累犯，應依刑法第四十七條
    第一項之規定加重其刑。爰審酌被告犯罪之動機、目的、手
    段，有多次施用毒品之紀錄，歷經觀察勒戒、強制戒治、科
    刑之執行，仍無法戒絕惡習，顯見其自制力薄弱，同時施用
    毒品海洛因、安非他命，犯罪所生之危害，犯罪後坦承犯行
    ，態度尚稱良好等一切情狀，量處如主文所示之刑，以資儆
    懲。
五、扣案之毒品海洛因一包（驗餘合計淨重０．三九二０公克）
    ，係第一級毒品，有前開鑑定報告附卷可稽，應依毒品危害
    防制條例第十八條第一項前段之規定宣告沒收銷燬之。另扣
    案注射針筒一支，尚未開封，係被告所有供預備施用毒品海
    洛因、甲基安非他命犯罪用之物，亦據其陳明在卷，應依刑
    法第三十八條第一項第二款之規定宣告沒收。至取樣０．０
    ０二０公克海洛因，業因檢驗用罄而滅失，爰不再就此為沒
    收銷燬之諭知，附此敘明。
據上論斷，應依刑事訴訟法第二百七十三條之一第一項、第二百
九十九條第一項前段，毒品危害防制條例第十條第一項、第二項
、第十八條第一項前段，刑法第十一條前段、第五十五條、第四
十七條第一項、第五十一條第五款、第三十八條第一項第二款，
判決如主文。
本案經檢察官李超偉到庭執行職務。
中    華    民    國   100    年    2     月    17    日
                        刑事第一庭  法  官  鄭水銓
以上正本證明與原本無異。
如不服本判決，應於收受送達後十日內向本院提出上訴書狀，其
未敘述上訴之理由者並得於提起上訴後十日內向本院補提理由書
（均須按他造當事人之人數附繕本）。
                                    書記官  洪紹甄
中    華    民    國   100    年    2     月    17    日
附錄本案論罪科刑法條全文：
毒品危害防制條例第十條：
施用第一級毒品者，處六月以上五年以下有期徒刑。
施用第二級毒品者，處三年以下有期徒刑。